【裁判字號】    97,聲,2531
【裁判日期】    971119
【裁判案由】    發還擔保金
【裁判全文】
臺灣板橋地方法院民事裁定              97年度聲字第2531號
聲  請  人
即  債權人  乙○○
代  理  人  丙○○
相  對  人
即  債務人  甲○○
上列當事人間發還擔保金事件，本院裁定如下：
    主      文
聲請駁回。
聲請程序費用由聲請人負擔。
    理      由
一、本件聲請人與相對人間因給付工程款事件，前依本院94年度
    裁全字第9774號民事裁定，提供新臺幣（下同）258,000 元
    為擔保金，聲請本院就相對人之財產予以假扣押在案。嗣聲
    請人獲臺灣高等法院民事判決勝訴，且已於訴訟終結後定20
    日以上期間催告相對人行使權利而未行使，為此提出臺灣高
    等法院97年度建上易字第5 號民事判決、本院94年度建（一
    ）字第79號民事判決暨確定證明書、臺灣宜蘭地方法院94年
    度存字第654 號提存書、郵局存證信函暨回執影本等影本各
    1 件為證，聲請發還擔保金等語。
二、按返還擔保金，依民事訴訟法第106 條準用第104 條之規定
    ，須符合：（１）應供擔保之原因消滅者。（２）供擔保人
    證明受擔保利益人同意返還者。（３）訴訟終結後供擔保人
    證明已定20日以上之期間催告受擔保利益人行使權利而未行
    使，或法院依供擔保人之聲請，通知受擔保利益人於一定期
    間內行使權利並向法院為行使權利之證明而未證明者之要件
    ，法院始得裁定返還擔保金。至所謂訴訟終結，在因假扣押
    或假處分所供擔保之情形，因該擔保係為保障受擔保利益人
    因不當假扣押或假處分所受損害而設，倘執行法院已依假扣
    押或假處分裁定實施假扣押或假處分之執行，則在供擔保人
    撤回假扣押或假處分之執行前，受擔保利益人所受損害仍可
    能繼續發生，損害額既未確定，自無強令其行使權利之理。
    故在假扣押或假處分所供之擔保，供擔保人依修正前之民事
    訴訟法第106 條準用同法第104 條第1 項第2 款規定，聲請
    以裁定命返還其擔保金之場合，必待供擔保人已撤回假扣押
    或假處分之執行，始得謂與修正前之民事訴訟法第104 條第
    1 項第2 款所定之「訴訟終結」相當，而得依該條款行使定
    期催告之權利（最高法院86年度臺抗字第53號裁定、85年度
    臺抗字第645 號裁定、87年度臺抗字第454 號裁定參照）。
三、經查，本件聲請人前以相對人積欠其工程款771,926 元，而
    聲請本院准聲請人供擔保後，得就相對人之財產在771,926
    元之範圍內假扣押獲准，業經本院調閱94年度裁全字第9774
    號民事卷查明。惟兩造間之本案訴訟，聲請人係起訴主張相
    對人積欠其工程款855,720 元、違約金10萬元，故聲明求為
    判決相對人應給付955,720 元及遲延利息，經本院94年度建
    （一）字第79號、臺灣高等法院97年度建上易字第5 號判決
    確定，相對人應給付聲請人工程款735,523 元及自94年12月
    13日起至清償日止按年息5%計算之利息，並駁回聲請人其餘
    之訴，亦經本院調閱上開民事歷審卷查明。是聲請人就前開
    假扣押裁定之本案請求即工程款債權771,926 元，僅獲得部
    分勝訴判決確定，意即聲請人就該假扣押之本案訴訟，並非
    全部勝訴確定，則相對人仍有可能發生損害，自難認其應供
    擔保原因消滅。復查，本件聲請人固以97年8 月22日樹林育
    英街郵局存證信函第227 號，催告相對人即受擔保利益人行
    使權利而未行使。惟查聲請人迄未撤回本件假扣押之執行程
    序，業據本院依職權調閱臺灣宜蘭地方法院94年度執全字第
    471 號假扣押執行案卷查明屬實，揆諸前開說明，聲請人既
    未撤回假扣押之執行程序，受擔保利益人即相對人可能發生
    之損害尚未確定，自無強令其行使權利之理，尚難認聲請人
    已合法催告相對人行使權利而未行使。故聲請人聲請返還擔
    保金，於法尚有未合，自不能准許。
四、依民事訴訟法第95條、第78條，裁定如主文。
中    華    民    國    97    年    11    月    19    日
                  民事第一庭  法  官  黃信樺
以上正本證明與原本無異。
如不服本裁定應於送達後10日內向本院提出抗告狀，並應繳納抗
告裁判費新臺幣1,000元。
中    華    民    國    97    年    11    月    19    日
                              書記官  李佳靜


司法院資訊處製作；財團法人民間司法改革基金會備份。
